【裁判字號】    97,簡上,11
【裁判日期】    970609
【裁判案由】    損害賠償等
【裁判全文】
臺灣基隆地方法院民事判決              97年度簡上字第11號
上  訴  人  乙○○
被  上訴人  丁○○
            丙○○
共      同  林宇文律師
訴訟代理人
複  代理人  侯傑中律師
            甲○○
上列當事人間請求損害賠償事件，上訴人對於中華民國96年12月
31日本院基隆簡易庭96年度基簡字第 611號第一審判決提起上訴
，本院合議庭於97年5月26日辯論終結，判決如下：
    主  文
上訴駁回。
第二審訴訟費用新臺幣肆仟玖佰陸拾伍元由上訴人負擔。
    事實及理由
一、上訴人起訴主張：被上訴人丁○○、丙○○係夫妻關係，上
    訴人因所有基隆市○○路17巷8號3樓房屋有漏水情形，於民
    國95年6月16日上樓與4樓住戶即被上訴人丁○○協調，被上
    訴人丁○○竟口出「妳是來騙錢的？」，上訴人要其下樓查
    看是否有漏水事實，未料被上訴人丁○○又以「我下去，妳
    喊救命怎麼辦？」等言語侮辱上訴人，妨害上訴人名譽；另
    被上訴人丙○○係前開 4樓房屋所有權人，其與上訴人間之
    漏水糾紛，已於95年 7月28日經本院調解成立，但被上訴人
    丙○○推拖 1年餘不予處理。被上訴人上開行為，造成上訴
    人精神上受有損害，為此依侵權行為之法律關係，請求被上
    訴人丁○○應給付上訴人新臺幣（下同） 150,000元、被上
    訴人丙○○應給付上訴人 152,000元等語；原審則判決駁回
    上訴人之訴。
二、上訴人對原審判決向本院聲明不服，上訴聲明求為(一)原判決
    廢棄；(二)被上訴人丁○○、丙○○應分別給付上訴人150,00
    0元及 152,000元，其陳述與原判決記載相同部分予以引用，
    另補充略以：上訴人多次向被上訴人丙○○訴說上述被上訴
    人丁○○侮辱上訴人之行為時，被上訴人丙○○並未反駁，
    且當場即向上訴人道歉，足證被上訴人丁○○確實有對上訴
    人說過前揭妨害名譽的話語，若兩造進行測謊即可證明事實
    真相；又依醫學報導，房屋漏水會使居住者之腎功能急速惡
    化，尿毒指數增加，故被上訴人丙○○拖延處理漏水問題長
    達1年，自會使上訴人身體受到影響等語。
三、被上訴人均聲明駁回上訴，其抗辯與原判決記載相同部分予
    以引用，並補稱略以：(一)被上訴人丁○○：測謊係刑事訴訟
    程序調查犯罪之方法，於民事訴訟程序無法適用，且測謊之
    結果亦無法作為民事審判上之證據；(二)被上訴人丙○○：上
    訴人主張其住處因漏水而發霉，致身體受潮濕之侵害，此是
    否屬於侵害「其他人格法益」而「情節重大」，尚有疑問，
    且上訴人之住處是否確因漏水而有發霉情形，上訴人並未舉
    證證明，況上訴人提出之醫學報導並未提及房屋漏水對身體
    之影響等語。
四、被上訴人丁○○部分：
  (一)按因故意或過失，不法侵害他人之權利者，負損害賠償責任
    ，民法第184條第1項定有明文。又主張對造應負侵權行為責
    任者，應就對造有故意或過失之行為負舉證責任（最高法院
    58年台上字第1421號判例參照）。
  (二)上訴人主張被上訴人丁○○對其口出騙錢、倘若上訴人喊救
    命，被上訴人丁○○怎麼辦等語，妨害上訴人名譽等情，為
    被上訴人丁○○所否認，則上訴人就其主張有利於己之上開
    事實自應負舉證責任。上訴人雖提出被上訴人丁○○自認真
    正之上訴人與被上訴人丙○○間對話之錄音譯文為證，上訴
    人與被上訴人丙○○間有諸如：【「看妳先生那個樣子，真
    是，一上去就發火，在那裡罵」、「他又搞不清楚狀況，好
    了，阿姨，妳不要生氣啦」、「我跟妳說對不起啦，不要這
    樣啦」】、【「你先生還說我，我氣的要死」、「阿姨，我
    已經跟妳道歉了」、「你先生說的話很可惡，說我是來騙錢
    的」「我告訴妳，阿姨，我已經跟妳道歉了，妳如果一直這
    樣的話，搞的我跟他都沒有工作的話都沒有關係，可不可以
    ？」、「還說騙錢，還說我什麼什麼，真是討厭」「我已經
    跟妳說道歉的話」、「妳先生還跟我說他下來，我喊救命怎
    麼辦？怎麼說這種話？一個做警察的」】等對話，被上訴人
    丙○○在與上訴人對話中雖一再向上訴人賠不是，然此終究
    係上訴人與被上訴人丙○○間之對話，且被上訴人丙○○一
    再向上訴人道歉之動機非僅止一端，尚難以被上訴人丙○○
    在審判外之陳述，遽認被上訴人丁○○有上訴人所主張之上
    開事實。即使被上訴人丁○○確有上訴人所主張口出騙錢、
    倘若上訴人喊救命，被上訴人丁○○怎麼辦等言語，然被上
    訴人丁○○上開話語之前因後果及前後語句為何，牽涉被上
    訴人丁○○主觀上有無妨害上訴人名譽之故意或認識，自難
    僅以上訴人斷章取義地擷取其與被上訴人丁○○之某一小段
    對話，認定被上訴人丁○○妨害上訴人名譽，上訴人上開主
    張，尚難採信。
  (三)至上訴人聲請本院對兩造進行測謊部分，因測謊鑑定，係依
    一般人在說謊時，會產生遲疑、緊張、恐懼、不安等心理波
    動現象，乃以科學方法，由鑑定人利用測謊儀器，將受測者
    之上開情緒波動反應情形加以紀錄，用以分析判斷受測者之
    供述是否違反其內心之真意而屬虛偽不實，其鑑定之結果可
    能因受測者之身心狀態與人格特質而產生誤差，是其結果僅
    可作為法院認定事實參酌之資料，並非可以當然決定法院所
    認定事實之內容，即便刑事案件之被告亦無接受測謊之義務
    ，因此本件並無進行測謊之必要。
五、被上訴人丙○○部分：
  (一)查上訴人所有之基隆市○○路17巷8號3樓房屋，前因被上訴
    人丙○○所有位於同建物 4樓房屋浴室改裝不善，致上訴人
    房屋浴室、廚房有滲水情形，經本院於95年 7月28日以95年
    度基簡調字第43號調解成立，之後經上訴人於同年9月4日持
    上開調解筆錄聲請本院強制執行，然因兩造對於調解筆錄第
    1 項所載：「相對人（即被上訴人丙○○）願自即日起五日
    內先將四樓浴室地板部分施作防水設施，待完工後七日內，
    如三樓浴室、廚房間未再滲水，再就脫漆部分予以補漆。」
    之防水設施、再滲水及補漆之定義及施作範圍、程度意見不
    一，經本院執行法官會同書記官數次前往現場履勘，始於96
    年6月1日執行完畢等情，業經本院依職權調閱本院95年度執
    字第6901號房屋漏水修繕強制執行事件卷宗查明屬實，足證
    本件係因雙方對於是否已達不滲水及補漆方式之認知有所出
    入，經多次溝通協調後始完成修復，實難認被上訴人丙○○
    有拒不配合或推拖之情事，上訴人主張被上訴人丙○○故意
    推拖阻礙執行，並不足採。
  (二)又按當事人主張有利於己之事實者，就其事實有舉證之責任
    ，民事訴訟法第 277條本文定有明文。另按不法侵害他人之
    身體、健康、名譽、自由、信用、隱私、貞操，或不法侵害
    其他人格法益而情節重大者，被害人雖非財產上之損害，亦
    得請求賠償相當之金額，民法第195條第1項亦有明文。因此
    ，不法侵害除身體、健康、名譽、自由、信用、隱私、貞操
    以外之其他人格法益者，須符合情節重大，被害人始得請求
    非財產上損害。上訴人主張其因被上訴人丙○○改裝自家之
    浴廁不善，致上訴人住處房屋漏水而發霉，嚴重影響其生活
    品質，身體健康亦逐日受濕氣侵害，故請求被上訴人丙○○
    賠償其健康、居住環境之乾爽舒適等人格權受侵害之精神賠
    償云云。惟被上訴人丙○○並無故意推拖修繕漏水之情事，
    已如前述，且上訴人所有基隆市○○路17巷8號3樓房屋於96
    年6月15日上訴人起訴前為空屋（見原審卷第6頁、上開執行
    卷宗第18頁），上訴人既未居住在屋內，難認其健康及居住
    環境之乾爽舒適等人格權受有侵害。又本院執行法官會同書
    記官於96年 4月24日前往現場履勘時，上訴人當場表示已無
    滲水情形，況上訴人住處之客廳、房間、飯廳、廚房、浴室
    之天花板及牆壁原先之脫漆現象，業經被上訴人於95年11月
    30日、96年5月6日修補完成，此有上開執行卷宗所附修復前
    後對比照片可佐，而該屋除天花板、橫樑、牆壁之脫漆情形
    外，上訴人並未舉證其內有何因滲水而使一般人生活所無法
    容忍之情形，自難謂其居住舒適乾爽受侵害之情節已達重大
    ；另就健康受損部分，上訴人並未舉證證明其健康如何因系
    爭房屋漏水情形而受到侵害，所提出之網路新聞醫學報導僅
    說明室內裝潢建材含有致癌物質對人體之影響，並未提及房
    屋漏水對人體健康之影響，上訴人此部分主張亦不足採。至
    於上訴人房屋漏水受損部分，並非民法第195條第1項規定之
    人格權受侵害，上訴人以此為由請求精神慰撫金，與法無據
    。
六、綜上所述，上訴人依據侵權行為之法律關係，請求被上訴人
    丁○○、丙○○各給付150,000元、152,000元，均無理由，
    應予駁回。原審駁回上訴人之訴，於法並無違誤，上訴意旨
    指摘原判決不當，求予廢棄改判，為無理由，其上訴應予駁
    回。
七、結論：本件上訴為無理由，依民事訴訟法第 436條之1第3項
    、第449條第1項、第463條、第78條，判決如主文。
中    華     民     國    97    年    6     月    9   日
                    民事庭審判長法  官  李媛媛
                                法  官  姚貴美
                                法  官  陳湘琳
以上正本係照原本作成。
本件判決不得上訴。
中    華     民     國    97    年    6     月    9   日
                                書記官  張宏賓


司法院資訊處製作；財團法人民間司法改革基金會備份。
